臺灣屏東地方法院刑事判決　　　　　　 110年度交訴字第69號
公　訴　人　臺灣屏東地方檢察署檢察官
被　　　告　郭瑞元



上列被告因公共危險案件，經檢察官提起公訴（110 年度偵字第
4295號），被告於準備程序中就被訴事實為有罪之陳述，經告知
簡式審判程序之旨，並聽取當事人之意見後，經本院合議庭裁定
由受命法官獨任進行簡式審判程序，判決如下：
    主  文
郭瑞元犯肇事致人傷害逃逸罪，累犯，處有期徒刑玖月。
    事  實
一、郭瑞元未考領有合格之普通重型機車駕駛執照，為無駕駛執
    照之人，竟於民國110 年4 月3 日晚上11時10分許，騎乘車
    牌號碼000-000 號普通重型機車上路，沿屏東縣屏東市復興
    南路2 段由北往南方向行駛，其友人徐呈瑋騎乘車牌號碼00
    0-000 號普通重型機車同向行駛在後，郭瑞元行經復興南路
    2 段61公里處時，適有李慧君騎乘自行車沿復興南路同向行
    駛在前，郭瑞元本應注意車前狀況，並隨時採取必要之安全
    措施，而依當時天候陰、夜間有照明、柏油路面乾燥、無缺
    陷、無障礙物且視距良好等情形，又無不能注意之情事，竟
    疏未注意即貿然前行，致其所騎乘之機車與李慧君所騎乘之
    自行車發生碰撞，徐呈瑋隨行在郭瑞元後方亦見狀閃避不及
    ，緊急煞車後摔車，李慧君因而受有兩側手肘多處擦挫傷併
    腫痛、左側手部第3 手指挫傷併腫痛、右側膝蓋擦挫傷併腫
    痛及兩側腳部多處擦挫傷併腫痛等傷害（過失傷害部分，未
    據告訴）；徐呈瑋因而受有右手擦傷、左腳腳踝扭傷等傷害
    （過失傷害部分，未據告訴）。詎郭瑞元於肇事後，明知其
    騎車肇事致李慧君、徐呈瑋受傷，竟基於肇事逃逸之犯意，
    未停留現場採取救護或其他必要措施，亦未待警方到場處理
    以釐清肇事責任，且未留下任何聯絡資料，即棄車逃離現場
    。嗣經警方獲報到場處理，始循線查悉上情。
二、案經屏東縣政府警察局屏東分局報告臺灣屏東地方檢察署檢
    察官偵查後起訴。
    理  由
一、上開犯罪事實，業據被告郭瑞元於偵查、本院審理中坦承不
    諱（見偵卷第31至32頁；本院卷第58、67頁），核與證人即
    被害人李慧君於警詢中、徐呈瑋於警詢及偵查中之證述互為
    相符（見警卷第15至17、19至20頁；偵卷第37頁），復有屏
    東縣政府警察局屏東分局員警調查報告、道路交通事故現場
    圖、道路交通事故調查報告表㈠、㈡、疑似道路交通事故肇
    事逃逸追查表、勤務指揮中心受理110 報案紀錄單、國仁醫
    院110 年4 月4 日診斷證明書、證號查詢機車駕駛人資料、
    車籍查詢資料、事故現場及車損照片等件在卷足憑（見警卷
    第9 、29、31至33、35、38、46、52至88頁），足認被告之
    任意性自白與事實相符，堪為論罪科刑之依據。綜上，本件
    事證明確，被告犯行堪以認定，應予依法論科。
二、論罪科刑：
㈠、按行為後法律有變更者，適用行為時之法律。但行為後之法
    律有利於行為人者，適用最有利於行為人之法律，刑法第2
    條第1 項定有明文。查被告行為後，刑法第185 條之4 規定
    於110 年5 月28日修正公布，並自同年月30日生效施行。修
    正前刑法第185 條之4 規定：「駕駛動力交通工具肇事，致
    人死傷而逃逸者，處1 年以上7 年以下有期徒刑。」；修正
    後則規定：「駕駛動力交通工具發生交通事故，致人傷害而
    逃逸者，處6 月以上5 年以下有期徒刑；致人於死或重傷而
    逃逸者，處1 年以上7 年以下有期徒刑。犯前項之罪，駕駛
    人於發生交通事故致人死傷係無過失者，減輕或免除其刑。
    」。本件被告騎乘普通重型機車行駛於上開路段，因疏未注
    意車前狀況，並隨時採取必要之安全措施，而與被害人李慧
    君所騎乘之自行車發生碰撞，並導致同向行駛在後之被害人
    徐呈瑋見狀後閃避不及，緊急煞車後摔車，致被害人李慧君
    、徐呈瑋受有前開傷害，被告未停留現場即棄車逕行離去情
    事，業經被告於偵查及本院審理中坦承在卷（頁數同前），
    並於本院審理中坦承其於本件車禍確有過失（見本院卷第58
    頁），是經比較新舊法之結果，修正後刑法第185 條之4 第
    1 項前段規定之法定刑為「6 月以上5 年以下有期徒刑」，
    顯較被告行為時刑法第185 條之4 規定之法定刑「1 年以上
    7 年以下有期徒刑」有利於被告，爰依刑法第2 條第1 項但
    書之規定，適用修正後刑法第185 條之4 第1 項前段之規定
    處斷。
㈡、核被告所為，係犯修正後刑法第185 條之4 第1 項前段之肇
    事致人受傷逃逸罪。
㈢、按刑法第185 條之4 之肇事逃逸罪名，既經立法者置於刑法
    公共危險罪章之列，顯見其偏重於社會公共安全法益之保護
    ，而與重在保護個人生命、身體安全之遺棄罪有別（最高法
    院93年度台上字第6513號判決意旨參照）。是自不能以受傷
    或死亡人數之多寡計算罪數，本件被告雖駕車肇事導致被害
    人2 人受傷，且未停留現場處理，並對被害人2 人採取必要
    之救護，而擅行逃逸，然其所侵害者仍屬單一社會法益，應
    僅論以一肇事逃逸罪，而無刑法第55條所定之以一行為觸犯
    數罪名之想像競合犯規定之適用，併此敘明。
㈣、被告前因公共危險案件，經本院以107 年度交簡字第2097號
    判決判處有期徒刑5 月確定，於108 年8 月5 日執行完畢出
    監乙情，有臺灣高等法院被告前案紀錄表在卷可憑（見本院
    卷第15至24頁），其於有期徒刑執行完畢後5 年內，故意再
    犯本案有期徒刑以上之罪，為累犯，本院審酌被告所犯本案
    與前揭徒刑執行完畢之案件罪質相同，依司法院釋字第775
    號解釋意旨，被告再犯相同之公共危險案件，顯見被告未能
    悔悟其過錯，足認其對於刑罰反應力薄弱，仍應依刑法第47
    條第1 項規定加重其刑。
㈤、爰以行為人之責任為基礎，審酌被告未考領合格之普通重型
    機車駕駛執照，有證號查詢機車駕駛人資料1 份在卷可憑（
    見警眷第29頁），猶騎乘機車上路，且於肇事後，明知被害
    人2 人均受有傷害，竟未留在現場協助救助傷者，即棄車逃
    離肇事現場，罔顧被害人2 人之生命身體安全，所為實有不
    該；惟念其犯後始終坦承犯行，態度尚稱良好；兼衡被告刑
    事前科紀錄之素行（構成累犯部分不重複評價），有前引之
    臺灣高等法院被告前案紀錄表1 份在卷可佐，被害人2 人所
    受傷勢、被告之犯罪動機、情節、其於本院審理中自陳之智
    識程度、家庭生活、經濟狀況（見本院卷第67頁）等一切情
    狀，量處如主文所示之刑。
據上論斷，應依刑事訴訟法第273 條之1 第1 項、第299 條第1
項前段，刑法第2 條第1 項、第185 條之4 第1 項前段、第47條
第1 項，判決如主文。
本案經檢察官吳紀忠提起公訴，檢察官王雪鴻到庭執行職務。
中    華    民    國  110     年    11    月    17    日
                  刑事第三庭    法  官  黃虹蓁
以上正本證明與原本無異。
如不服本判決應於收受判決後20日內向本院提出上訴書狀，並應
敘述具體理由；其未敘述上訴理由者，應於上訴期間屆滿後20日
內向本院補提理由書（均須按他造當事人之人數附繕本）「切勿
逕送上級法院」。
中    華    民    國   110    年    11    月    17    日
                                書記官  陳恩慈
附錄本案論罪科刑法條：
110年5月28日修正公布之刑法第185條之4
駕駛動力交通工具發生交通事故，致人傷害而逃逸者，處6月以
上5年以下有期徒刑；致人於死或重傷而逃逸者，處1年以上7年
以下有期徒刑。
犯前項之罪，駕駛人於發生交通事故致人死傷係無過失者，減輕
或免除其刑。